---
title: "Analiza Danych - raport z projektu - silownia"
author: "Tomasz Adrych, Aleksandra Juchniewicz, Patrycja Karpicka"
date: "`r Sys.Date()`"
output: html_document
---

# *Analiza Danych - raport z projektu - silownia*

Ten zestaw danych zapewnia szczegółowy przegląd rutynowych ćwiczeń członków siłowni, atrybutów fizycznych i wskaźników sprawności. Zawiera on 973 próbki danych z siłowni, w tym kluczowe wskaźniki wydajności, takie jak tętno, spalone kalorie i czas trwania treningu. Każdy wpis zawiera również dane demograficzne i poziomy doświadczenia, co pozwala na kompleksową analizę wzorców sprawności, postępów sportowców i trendów zdrowotnych.

1.  Pierwszym etapem naszego projektu jest wczytanie potrzebnych pakietów oraz bibliotek.

```{r setup, include=FALSE}
knitr::opts_chunk$set(echo = FALSE)
install.packages("RcmdrMisc")
install.packages("sjPlot")
install.packages("readr")
install.packages("dplyr")
install.packages("visdat")
install.packages("naniar")
install.packages("janitor")
install.packages("tidyverse")
install.packages("dlookr")
install.packages("mice")
install.packages("ggplot2")
install.packages("plotly")
install.packages("corrplot")

library(readr)
library(dplyr)
library(visdat)
library(naniar)
library(janitor)
library(tidyverse)
library(dlookr)
library(mice)
library(ggplot2)
library(plotly)
library(RcmdrMisc)
library(sjPlot)
library(corrplot)
```

2.  Następnie zostały zidentyfikowane wartości brakujące. W przypadku zbioru danych siłownia, danych brakowało w kolumnach kolejno: Age, Workout Type oraz BMI (Body Mass Index). Do zobrazowania braków użyto pakietu VIS.

```{r Identyfikacja Na, echo=TRUE}
#Wczytanie pliku
silownia <- read_csv("silownia_new.csv")
tbl_df(silownia)

silownia <- janitor::clean_names(silownia)

#Liczba brakujących wartości w pliku, kolumnach i wierszach
sum(is.na(silownia))
colSums(is.na(silownia))
rowSums(is.na(silownia))
n_miss(silownia)

#Wykresy brakujących wartości 
vis_miss(silownia)
vis_miss(silownia, cluster=TRUE)

#Wykres powiązań pomiędzy zmiennymi, w których występują wartości NA 
gg_miss_upset(silownia, nsets = 3)

#Wykresy częstości występowania brakujących zmiennych w zależności od płci i rodzaju ćwiczeń
gg_miss_var(silownia, facet = gender)
gg_miss_var(silownia, facet = workout_type)

```

3.  Trzeci etap opierał się na zobrazowaniu wartości odstających. Za pomocą wykresów pudełkowych znaleziono wartości w odstające w kolumnach waga oraz spalone kalorie. Wartości te nie budzą większych zastrzeżeń, gdyż odchylenia w tego typu danych są normalne. Pozostałe wykresy pudełkowe nie rodzą wątpliwości.

```{r Wykresy pudełkowe przedstawiające wartości odstające, echo=TRUE}
boxplot(silownia$weight_kg, main = "silownia$weight_kg.")
boxplot(silownia$height_m, main = "silownia$height_kg.")
boxplot(silownia$max_bpm, main = "silownia$max_bpm")
boxplot(silownia$avg_bpm, main = "silownia$avg_bpm")
boxplot(silownia$resting_bpm, main = "silownia$resting_bpm")
boxplot(silownia$session_duration_hours, main = "silownia$session_duration_hours.")
boxplot(silownia$calories_burned, main = "silownia$calories_burned")
boxplot(silownia$fat_percentage, main = "silownia$fat_percentage")
boxplot(silownia$water_intake_liters, main = "silownia$water_intake_liters.")
boxplot(silownia$workout_frequency_days_week, main = "silownia$workout_frequency_days_week")
boxplot(silownia$experience_level, main = "silownia$experience_level")

```

4.  Czwartym etapem projektu było opracowanie reguł walidacyjnych. Reguły opracowano dla każdej zmiennej wchodzącej w skład zbioru danych. W poniższym chunku zostały opisane oraz przedstawione w tabeli. Końcowa tabela zawiera informajcę czy reguły w poszczególnych zmiennych zostały spełnione. Wszystkie zmienne oprócz kolumny średnio tętno spełniły wskazane reguły. W przypadku średniego tętna nie ma powdów do zmieniania danych, gdyż tętno ludzkie charakteryzuje się dużymi odchyleniami i może różnić się w zależności od innych zmiennych takich jak: masa ciała, intensywność treningu etc.

```{r Walidacja}
validate_silownia <- function(silownia) {
  silownia %>%
    mutate(
      age_valid = ifelse(is.na(age) | (age >= 18 & age <= 100), TRUE, FALSE),
      gender_valid = ifelse(gender %in% c("Male", "Female"), TRUE, FALSE),
      weight_valid = ifelse(weight_kg > 35 & weight_kg <= 200, TRUE, FALSE),
      height_valid = ifelse(height_m >= 1 & height_m <= 2.5, TRUE, FALSE),
      max_bpm_valid = ifelse(max_bpm >= 30 & max_bpm <= 220, TRUE, FALSE),
      avg_bpm_valid = ifelse(avg_bpm <= max_bpm & avg_bpm > resting_bpm, TRUE, FALSE),
      resting_bpm_valid = ifelse(resting_bpm >= 30 & resting_bpm <= 100, TRUE, FALSE),
      session_duration_valid = ifelse(session_duration_hours > 0 & session_duration_hours <= 12, TRUE, FALSE),
      calories_burned_valid = ifelse(calories_burned > 0, TRUE, FALSE),
      workout_type_valid = ifelse(is.na(workout_type) | workout_type %in% c("Yoga", "Cardio", "Strength", "HIIT"), TRUE, FALSE),
      fat_percentage_valid = ifelse(fat_percentage >= 6 & fat_percentage <= 100, TRUE, FALSE),
      water_intake_valid = ifelse(water_intake_liters >= 0.5 & water_intake_liters <= 5, TRUE, FALSE),
      workout_frequency_valid = ifelse(workout_frequency_days_week >= 0 & workout_frequency_days_week <= 7, TRUE, FALSE),
      experience_level_valid = ifelse(experience_level >= 1 & experience_level <= 3, TRUE, FALSE),
      bmi_valid = ifelse(is.na(bmi) | (bmi > 10 & bmi <= 50), TRUE, FALSE)
    )
}

# Zastosowanie reguł walidacyjnych
validated_silownia <- validate_silownia(silownia)

# Sprawdzenie 
validation_summary <- validated_silownia %>%
  summarise(
    age_valid = all(age_valid),
    gender_valid = all(gender_valid),
    weight_valid = all(weight_valid),
    height_valid = all(height_valid),
    max_bpm_valid = all(max_bpm_valid),
    avg_bpm_valid = all(avg_bpm_valid),
    resting_bpm_valid = all(resting_bpm_valid),
    session_duration_valid = all(session_duration_valid),
    calories_burned_valid = all(calories_burned_valid),
    workout_type_valid = all(workout_type_valid),
    fat_percentage_valid = all(fat_percentage_valid),
    water_intake_valid = all(water_intake_valid),
    workout_frequency_valid = all(workout_frequency_valid),
    experience_level_valid = all(experience_level_valid),
    bmi_valid = all(bmi_valid)
  )

# Zobrazowanie 
print(validation_summary)


```

5.  Piąty etap raportu opierał się na uzupełniuniu wartości brakujących w trzech kolumnach wskazanych w w etapie drugim. Do uzupełnienia braków w kolumnie age, użyto metody RPART (Recursive Partitioning and Regression Trees). W przypadku kolumny BMI braki uzupełniono. za pomocą wzoru: Waga / Wzrost\^2.

```{r Imputacja NA, echo=TRUE}
 
#Imputacja NA dla zmiennej Age
age1 <- round (imputate_na(silownia, age, gender, method = "rpart"))
 summary(age1)

plot(age1)

silownia <- replace_na(data.frame(silownia, age1))
silownia <- silownia %>% 
  mutate(age = age1) %>%
    select(-age1)

#Imputacja NA dla zmiennej BMI
silownia <- silownia %>%
  mutate(
    bmi = if_else(
      is.na(bmi),                                                
      silownia$weight_kg / (silownia$height_m^2),        
      bmi                                                        
      
    )
  )
# zaokrąglam do 2 miejsc po przecinku 
silownia <- silownia %>%
  mutate(bmi = round(bmi, 2))

#Imputacja NA dla zmiennej Workout_Type


#Zamiana zmiennych tekstowych na numeryczne 
#Zmienna Gender: 0 oznacza mężczyznę, 1 kobietę
#Zmienna Workout_Type: 1 to trening siłowy, 2 to trening HIIT, 3 to cardio, a 4 oznacza yogę
silownia$gender <- ifelse (silownia$gender == "Male", 0, 
                           ifelse(silownia$gender == "Female", 1, 2))

silownia$workout_type <- ifelse (silownia$workout_type == "Strength", 1, 
                                 ifelse(silownia$workout_type == "HIIT", 2, 
                                        ifelse(silownia$workout_type == "Cardio", 3,
                                               ifelse(silownia$workout_type == "Yoga", 4, 5))))


#Dane do obliczeń; bez zmiennych Agei i BMI zawierających braki
robocze <- silownia[, 1:15]

#Zmienna Workout_type jako factor
robocze$workout_type <- as.factor(robocze$workout_type)

#####################################################
#Wielowymiarowe wypełnianie przez równania łańcuchowe 

#Tworzenie macierzy zmiennych wykorzystywanych do imputacji
#Wybór zmiennej Workout_type jako tej, która ma zostać uzupełniona
wybrana_zmienna <- is.na(robocze)

#Imputacja danych
wynik <- mice(robocze, where = wybrana_zmienna)

#Podstawienie uzupełnionej zmiennej do zbioru danych
silownia <- complete(wynik)

```

6.  Szósty etap zawiera wizualizacje najistoniejszych danych z obszaru wydajności oraz efektywności treningów. Do opracowania wizualizacji użyto pakietów plotly oraz ggplot2.

```{r Wizualizacje, echo=TRUE}

# Zobrazowanie za pomocą wykresów pudełkowych, liczby spalonych kalorii w zależności od wykonywanego treningu

wykres1 <- ggplot(data = silownia, aes(x = workout_type, y = calories_burned)) +
  geom_boxplot() +
  coord_flip() +
  ggtitle("Zależność między typem treningu a liczbą spalonych kalorii") +
  xlab("Typ treningu") +
  ylab("Spalone kalorie") +
  theme_light()
plotly::ggplotly(wykres1)

#Krzywa gęstości BMI 

wykres2 <- ggplot(silownia, aes(x = bmi)) + 
  geom_density(fill ="blue") +
   ggtitle("Krzywa gęstości BMI") +
    xlab("Body mass index") +
     ylab("Gęstość") 
plotly::ggplotly(wykres2)

#Rozkład BMI i udziału tłuszczu w masie ciała według wieku

wykres3 <- ggplot(silownia, aes(x = age, y = bmi, color = fat_percentage )) +
  geom_point() +
   ggtitle("Rozkład BMI i udziału tłuszczu w masie ciała według wieku") +
      xlab("Wiek") +
       ylab("Body mass index") 

plotly::ggplotly(wykres3)

# Zależność między wiekiem a BMI z podziałem na płeć

ggplot(silownia, aes(x = age, y = bmi, color = gender)) +
  geom_point(size = 3) +
  geom_smooth(method = "lm", se = FALSE) +
  labs(
    title = "Zależność między wiekiem a BMI",
    x = "Wiek",
    y = "BMI"
  ) +
  theme_minimal()

# Średnia liczba spalonych kalorii w zależności od typu teningu

# Grupowanie danych i obliczenie średnich
avg_calories <- aggregate(calories_burned ~ workout_type, data = silownia, mean)

# Wykres słupkowy
ggplot(avg_calories, aes(x = workout_type, y = calories_burned, fill = workout_type)) +
  geom_bar(stat = "identity") +
  geom_text(aes(label = round(calories_burned, 1)), vjust = -0.5, size = 5) + # Dodanie liczb nad słupkami
  labs(
    title = "Średnia liczba spalonych kalorii w zależności od typu treningu",
    x = "Typ treningu",
    y = "Średnie spalone kalorie"
  ) +
  theme_minimal() +
  scale_fill_brewer(palette = "Set2")

#  Spożycie wody w zależności od poziomu doświadczenia

ggplot(silownia, aes(x = factor(experience_level, labels = c("Beginner", "Intermediate", "Advanced")), 
                         y = water_intake_liters, fill = factor(experience_level))) +
  geom_boxplot(outlier.color = "red", outlier.size = 3) +
  geom_jitter(width = 0.2, aes(color = workout_frequency_days_week), size = 3, alpha = 0.7) +
  labs(
    title = "Spożycie wody w zależności od poziomu doświadczenia",
    x = "Poziom doświadczenia",
    y = "Spożycie wody (litry)",
    color = "Częstotliwość treningów (dni/tydzień)"
  ) +
  scale_fill_brewer(palette = "Pastel1") +
  theme_minimal()


# Wykres spalonych kalorii do wagi 

ggplot(silownia, aes(x = weight_kg, y = calories_burned, color = factor(experience_level))) +
  geom_point(size = 4, alpha = 0.8) +
  geom_smooth(method = "lm", se = FALSE, linetype = "dashed", color = "black") +
  labs(
    title = "Zależność spalonych kalorii od wagi",
    x = "Waga (kg)",
    y = "Spalone kalorie",
    color = "Poziom doświadczenia"
  ) +
  scale_color_brewer(palette = "Set1") +
  theme_minimal()

```

7.  W ramach siódmego etapu sporządzono statysyki opisowe w tabeli dla zmiennych ilościowych. Obliczono między innymi: średnią, odchylenie standardowe, kwantyle, wariancję, współczynnik zmiennośći, skośność oraz kurtozę. Ponad to obliczono korelacje pomiędzy zmiennymi oraz sporządzono macierz,aby łatwiej zobrazować wyniki.

```{r Statystki_opisowe, echo=TRUE}

# Sporządzenie tabeli zawierającej statysytki opisowe 

Statystki <- numSummary(
  data.frame(silownia$age, silownia$weight_kg, silownia$height_m, silownia$max_bpm, silownia$avg_bpm, silownia$resting_bpm, silownia$session_duration_hours, silownia$calories_burned, silownia$fat_percentage, silownia$water_intake_liters, silownia$bmi),
  statistics = c("mean","sd", "quantiles", "se(mean)", "var", "CV", "IQR", "skewness", "kurtosis"),
  quantiles = c(.25, .50, .75))

print(Statystki)

# Obliczenie wybranych korelacji pomiędzy zmiennymi

silownia[, "workout_type"] <- as.numeric(silownia[, "workout_type"])
macierz_korelacji <- round(cor(silownia[,1:15]),2)

print(macierz_korelacji)

# Wizualizacja maciery korelacji

corrplot(macierz_korelacji, method = "color", type = "upper", order = "hclust",
         tl.col = "black", tl.srt = 45)

```
